【裁判字號】    99,易,693
【裁判日期】    990429
【裁判案由】    毒品危害防制條例
【裁判全文】
臺灣臺北地方法院刑事判決               99年度易字第693號
公  訴  人  臺灣臺北地方法院檢察署檢察官
被      告  甲○○
上列被告因違反毒品危害防制條例案件，經檢察官提起公訴（99
年度毒偵字第435 號），被告於準備程序進行中就被訴事實為有
罪之陳述，由本院裁定以簡式審判程序審理，判決如下：
    主    文
甲○○施用第二級毒品，累犯，處有期徒刑拾月。扣案之第二級
毒品甲基安非他命驗餘淨重零點柒肆貳捌公克沒收銷燬之，包裝
上開甲基安非他命毒品之空袋壹個及吸食器壹組均沒收之。
    犯罪事實
一、甲○○前於民國88年間因施用第二級毒品安非他命案件，經
    觀察、勒戒後，認無繼續施用毒品之傾向，於88年9 月27日
    出所，並由臺灣桃園地方法院檢察署檢察官於同年月28日以
    88年度偵字第12522 號為不起訴處分確定；復於89年間因施
    用第二級毒品安非他命案件，經觀察、勒戒後，亦認無繼續
    施用毒品之傾向，於89年7 月29日出所，並經臺灣臺北地方
    法院檢察署檢察官於89年7 月31日以89年度毒偵字第1308號
    為不起訴處分確定。又於90年間因施用第二級毒品安非他命
    案件，經臺灣臺北地方法院檢察署檢察官聲請送強制戒治並
    聲請以簡易判決處刑，經本院以90年度簡字第611 號判處有
    期徒刑6 月確定，嗣於92年3月8日執行完畢出獄；強制戒治
    部分，於90年5 月23日入所執行，嗣經戒治處所認無繼續戒
    治之必要，而由本院裁定停止戒治，所餘戒治期間並付保護
    管束，並於90年11月21日出所。詎甲○○於受保護管束期間
    內，又因施用第二級毒品犯行而違反保護管束應遵守事項情
    節重大，經本院裁定撤銷停止戒治，於91年3月7日入戒治處
    所施以強制戒治，於91年9月9日戒治期滿出所（接續執行上
    開有期徒刑6 月），而該次於保護管束期間施用第二級毒品
    之犯行，經檢察官聲請以簡易判決處刑，由本院以91年度簡
    字第4521號判處有期徒刑6 月確定，嗣於92年10月28日執行
    完畢出獄。惟甲○○又於93年間因施用第二級毒品案件，經
    本院判處有期徒刑10月，上訴後，為臺灣高等法院駁回上訴
    確定，復於同年間因詐欺案件，經本院判處有期徒刑4 月確
    定，上開兩罪嗣經定應執行有期徒刑1年1月確定，再與其於
    94年間所另犯之施用第二級毒品案件而為本院判處之有期徒
    刑6月併付執行，於95年6月14日因縮短刑期假釋出獄，假釋
    期間並付保護管束，於95年9 月12日假釋期滿，其未執行之
    刑，以已執行論。另甲○○於96年間因施用第二級毒品案件
    ，經本院判處有期徒刑8 月確定，適逢中華民國九十六年罪
    犯減刑條例施行，經本院裁定減刑為有期徒刑4 月，嗣於97
    年2 月24日執行完畢出獄。
二、詎甲○○仍不知悔改，亦未戒除毒癮，又基於施用第二級毒
    品之犯意，於99年1 月14日18時許，在臺北市○○區○道路
    135號3樓住處，以將第二級毒品甲基安非他命置入吸食器內
    ，以火燒烤使之產生煙霧後吸食其煙之方式，施用第二級毒
    品甲基安非他命。嗣於99年1 月15日16時10分許，為警在其
    上開住處查扣其所有供施用第二級毒品所用之吸食器1 組及
    第二級毒品甲基安非他命1 包（淨重0.7430公克），嗣經採
    尿送驗，其結果呈「甲基安非他命陽性」反應，而查悉上情
    。
三、案經臺北市政府警察局南港分局報請臺灣臺北地方法院檢察
    署檢察官偵查起訴。
    理    由
一、上開事實，業據被告甲○○於本院審理中坦白承認，並有尿
    液檢體委驗單、臺灣尖端先進生技醫藥股份有限公司濫用藥
    物檢驗報告在卷可稽，而所扣得之白色透明結晶1 包，經送
    驗結果，確含第二級毒品甲基安非他命成分（毛重0.9930公
    克，淨重0.7430公克，取樣0.0002公克，餘重0.7428公克）
    ，此有交通部民用航空局航空醫務中心99年2月5日航藥鑑字
    第0990628 號毒品鑑定書在卷可憑，堪認被告之自白與事實
    相符。又按毒品危害防制條例於92年7月9日修正公布，自93
    年1月9日施行，其中第20條、第23條將施用毒品之刑事處遇
    程序，區分為「初犯」及「五年內再犯」、「五年後再犯」
    。依其立法理由之說明：「初犯」，經觀察、勒戒或強制戒
    治後，應為不起訴處分或不付審理之裁定；經觀察、勒戒或
    強制戒治執行完畢釋放後，「五年內再犯」者，因其再犯率
    甚高，原實施之觀察、勒戒及強制戒治既已無法收其實效，
    爰依法追訴或裁定交付審理。至於經觀察、勒戒或強制戒治
    執行完畢釋放後，「五年後再犯」者，前所實施之觀察、勒
    戒或強制戒治已足以遮斷其施用毒品之毒癮，為期自新及協
    助其斷除毒癮，仍適用「初犯」規定，先經觀察、勒戒或強
    制戒治之程序。從而依修正後之規定，僅限於「初犯」及「
    五年後再犯」二種情形，始應先經觀察、勒戒或強制戒治程
    序。倘被告於五年內已再犯，經依法追訴處罰，縱其第三次
    （或第三次以上）再度施用毒品之時間，在初犯經觀察、勒
    戒或強制戒治執行完畢釋放五年以後，已不合於「五年後再
    犯」之規定，且因已於「五年內再犯」，顯見其再犯率甚高
    ，原實施觀察、勒戒或強制戒治，已無法收其實效，即應依
    該條例第10條處罰（最高法院95年度第7 次刑事庭會議決議
    參照）。本件被告前有如犯罪事實欄一所載經觀察、勒戒、
    強制戒治及因施用毒品案件經刑罰處遇之前案紀錄，有臺灣
    高等法院被告前案紀錄表在卷可參，是被告自有前揭最高法
    院決議內容所稱「經觀察勒戒或強制戒治執行完畢後，於五
    年內已再犯，經依法追訴處罰，縱其第三次（或第三次以上
    ）再度施用毒品之時間，在初犯經觀察、勒戒或強制戒治執
    行完畢五年以後，已不合於五年後再犯之規定，且因已於五
    年內再犯，顯見其再犯率甚高，原實施觀察、勒戒或強制戒
    治，已無法收其實效，即應依該條例第10條處罰」之適用。
    本件事證明確，被告所涉毒品危害防制條例第10條第2 項施
    用第二級毒品之犯行，可以認定。
二、查甲基安非他命屬毒品危害防制條例第2 條第2項第2款所列
    之第二級毒品，故核被告所為，係犯毒品危害防制條例第10
    條第2 項之施用第二級毒品罪。被告持有毒品進而施用，其
    持有之低度行為應為施用之高度行為所吸收，不另論罪。又
    被告前有如犯罪事實欄所記載經執行有期徒刑完畢之犯罪前
    案紀錄，此有臺灣高等法院被告前案紀錄表在卷可按，其於
    受徒刑之執行完畢後，5 年以內故意再犯本案有期徒刑以上
    之罪，為累犯，應依刑法第47條第1 項之規定，加重其刑。
    爰審酌被告前有麻藥、毒品、詐欺等前案紀錄，素行不佳；
    且不思其正值壯年，自85年間起即有麻藥之前案紀錄，顯見
    其長期耽溺於戕身之物，前經毒品勒戒、戒治及刑事處罰後
    ，仍不知戒絕毒品，藉詞交友不慎，而再犯本件施用毒品之
    犯行，顯見其對於毒品之依賴性甚高，自我把持、控制之能
    力亦顯不佳；惟被告犯罪後尚能坦承犯行，態度良好，以及
    其學歷為高中肄業等一切情狀，量處如主文所示之刑，以資
    警惕。扣案之甲基安非他命驗餘淨重0.7428公克，係第二級
    毒品，應依毒品危害防制條例第18條第1 項前段之規定沒收
    銷燬之（鑑驗耗損之第二級毒品，因已滅失，毋庸再予宣告
    沒收銷燬）。至上開包裝甲基安非他命之包裝袋1 個，係用
    於包裹毒品之外包裝，以防毒品裸露、潮濕，便於攜帶施用
    ，與另扣案之吸食器1 組，均為供被告犯本件施用第二級毒
    品所用之物，且均屬被告所有等情，業據被告供承在卷，爰
    依刑法第38條第1項第2款規定沒收之。
三、據上論結，應依刑事訴訟法第273 條之1第1項、第299條第1
    項前段，毒品危害防制條例第10條第2項、第18條第1項前段
    ，刑法第11條前段、第47條第1 項、第38條第1項第2款，判
    決如主文。
本案經檢察官林冠佑到庭執行職務。
中    華    民    國    99    年    4     月    29    日
                  刑事第四庭    法  官  李明益
以上正本證明與原本無異。
如不服本判決應於收受送達後10日內向本院提出上訴書狀，並應
敘述具體理由；其未敘述上訴理由者，應於上訴期間屆滿後20日
內向本院補提理由書（均須按他造當事人之人數附繕本）「切勿
逕送上級法院」。
                                書記官  劉穗筠
中    華    民    國    99    年    4     月    29    日
附錄本案論罪科刑法條全文
毒品危害防制條例第10條
施用第一級毒品者，處 6 月以上 5 年以下有期徒刑。
施用第二級毒品者，處 3 年以下有期徒刑。

司法院資訊處製作；財團法人民間司法改革基金會備份。
